【裁判字號】    92,簡,119
【裁判日期】    920520
【裁判案由】    違反道路交通管理處罰條例
【裁判全文】
高雄高等行政法院裁定                              九十二年度簡字第一一九號
    原      告  甲○○
    被      告  雲林縣警察局
    代  表  人  黃昇勇  局長
右當事人間因道路交通管理處罰條例事件，原告不服雲林縣政府中華民國九十二年一
月十日九二府行法字第九二一○○○○○二四號訴願決定，提起行政訴訟。本院裁定
如左：
    主  文
原告之訴駁回。
訴訟費用由原告負擔。
    理  由
一、按訴訟事件不屬行政法院之權限者，行政法院應以裁定駁回之。行政訴訟法第一
    百零七條第一項第一款定有明文。又行政訴訟法第二條規定：「公法上之爭議，
    除法律別有規定外，得依本法提起行政訴訟。」乃明示公法上爭議事件，原則上
    均得依該法所定各種訴訟類型提起行政訴訟；惟性質上雖屬公法爭議事件，然因
    法律另有特別規定者，即應依其他訴訟程序救濟，而不得依行政訴訟法提起行政
    訴訟，此觀該條立法意旨自明。另道路交通管理處罰條例第五十三條規定：「汽
    車駕駛人，行經有燈光號誌管制之交岔路口闖紅燈者，處新臺幣一千八百元以上
    五千四百元以下罰鍰」而「違反本條例之行為，由左列機關處罰之：一、第十二
    條至第六十八條由公路主管機關處罰。二、第六十九條至第八十四條由警察機關
    處罰。前項處罰於裁決前，應給予違規行為人陳述之機會。第一項第一款之處罰
    ，公路主管機關應設置交通裁決單位辦理；其組織規程由交通部、直轄市政府定
    之。」「受處分人，不服第八條主管機關所為之處罰，得於接到裁決書之翌日起
    二十日內，向管轄地方法院聲明異議。法院受理前項異議，以裁定為之。不服前
    項裁定，受處分人或原處分機關得為抗告。但對抗告之裁定不得再抗告。」復為
    道路交通管理處罰條例第八條及第八十七條所明定。故而，因違反道路交通管理
    處罰條例第五十三條規定而受處罰者，其案件性質上雖屬公法事件，但依同條例
    第八十七條規定，受處分人如對該條例第八條主管機關所為之處罰不服，應向管
    轄之地方法院（普通法院）聲明異議；是關於此等交通違規處罰事件之救濟即應
    循向普通法院聲明異議之程序為之，而此即行政訴訟法第二條所稱「除法律別有
    規定外」之情形。又此類交通違規處罰案件，應循普通訴訟程序之途徑尋求救濟
    ，復經司法院釋字第四一八號解釋認其與憲法第十六條保障人民訴訟權之意旨並
    無牴觸在案。是因違反道路交通管理處罰條例第五十三條規定而受處罰案件之救
    濟，並非屬行政法院權限之事件甚明。
二、經查，原告因於民國九十一年十月二十三日四時三十五分許，駕駛ＶＱ－六八五
    七號自小客車於雲林縣斗南鎮○○路與大同路路口，未遵守交通號誌之指示行駛
    ，而於紅燈右轉，經被告所屬斗南分局新崙派出所值勤人員攔停，以原告違反道
    路交通管理處罰條例第五十三條規定，逕行舉發；原告對此舉發通知單不服，提
    起訴願遭不受理決定，乃提起本件訴訟，聲明求為判決撤銷訴願決定及原處分。
    本件原告既係因不服被告認其有違反道路交通管理處罰條例第五十三條規定所為
    逕行舉發之通知，而提起本件行政訴訟；然原告若不服此逕行舉發通知，而未自
    動繳納罰鍰，則依據道路交通管理處罰條例第八條規定所設置之交通裁決單位即
    會就原告之違規情事進行裁罰處分，若不服此裁罰處分，依前述道路交通管理處
    罰條例第八十七條第一項規定應循向管轄地方法院聲明異議之途徑請求救濟；故
    本件原告所爭執之事項，並非屬本院權限之事件，訴願為不受理之決定，核無不
    合，原告復向本院提起本件撤銷訴訟，難認為合法，應予駁回。
三、依行政訴訟法第一百零七條第一項第一款、第一百零四條、民事訴訟法第九十五
    條、第七十八條，裁定如主文。
中      華      民      國    九十二    年      五      月     二十     日
                              高雄高等行政法院第一庭
                                          法      官  楊惠欽
右為正本係照原本作成。
如不服本裁定，應於送達後十日內，向本院提出抗告狀並表明抗告理由，如於本裁定
宣示後送達前提起抗告者，應於裁定送達後十日內補提抗告理由書（須按他造當事人
人數附繕本）。
提起抗告應繳納送達用雙掛號郵票六份（每份三十四元）。
中      華      民      國    九十二    年      五      月     二十     日
                                          法院書記官  藍亮仁
附註：
行政訴訟法第二百三十五條（第一項、第二項）：
對於適用簡易程序之裁判提起上訴或抗告，須經最高行政法院之許可。
前項許可，以訴訟事件所涉及之法律見解具有原則性者為限。


司法院資訊處製作；財團法人民間司法改革基金會備份。
